臺灣臺南地方法院臺南簡易庭民事判決　
110年度南簡字第889號
原      告  石富雀  
訴訟代理人  張簡宏斌律師
被      告  丁玥珂  


訴訟代理人  鄭勤蓉律師(法扶律師)
上列當事人間請求損害賠償事件，本院於民國111 年2 月24日言
詞辯論終結，判決如下︰
      主  文
原告之訴駁回。
訴訟費用由原告負擔。　　　　　　
　　　事實及理由
一、原告主張：
　㈠被告自民國(下同)105年11月15日起向伊承租門牌號碼臺南市
    ○區○○路000號房屋(下稱系爭房屋)之2-3樓居住，並續約至1
    09年11月14日止，每月租金新臺幣（下同）7,000元。嗣伊
    於109年6月間發現被告將私人物品堆放在1樓，伊請求被告
    移除，其未予置理，旋於同年10月17日搬離系爭房屋，尚積
    欠1個月租金（即109年10月15日至同年11月14日），迄未支
    付，故伊依租賃契約請求被告給付租金7,000元，另依民法
    第179條規定，請求被告應給付自110年6月29日起至搬離日
    止，無權占用1樓空間，致伊受有相當租金之損害157,600元
    。
　㈡又被告搬離後，伊發現屋內樓梯髒污不堪，且被告於承租期
    間使用矽利康黏貼壁紙，清除後致生牆面水泥及油漆受損，
    並從浴室鑽孔穿越隔間牆及天花板佈線安裝電熱水器，破壞
    隔間牆之部分亦未修復等情狀，前經請求被告回復原狀，其
    亦未置理，反而向臺南市北區調解委員會申請調解，請求伊
    返還押租金12,000元。是伊依租賃契約第9條、民法第432條
    及類推民法第226條第1項規定，另請求被告應賠償下列損害
    ：⑴2-3樓室內牆面油漆費68,250元、⑵室內清潔費27,800元
    （含2-3樓廁所窗戶及2樓磁磚清潔費2,800元，暨2-3樓地板
    及樓梯清潔費25,000元）、⑶室內隔間牆壁孔洞修補費63,94
    5元（含3樓前面鷹架掛網及後面竹架費21,000元，暨孔洞、
    2樓天花板孔洞及浴室磁磚破損修補費42,945元）等共計159
    ,995元。
　㈢並聲明：被告應給付原告324,600元，及其中7,000元自109年
    10月16日起、另324,600元自起訴狀繕本送達翌日起至清償
    日止，按年息百分之5計算之利息。（見南簡卷第165、187
    頁）
二、被告答辯：
　㈠系爭房屋已超過40年屋齡，室內壁癌嚴重，伊承租期間，原
    告未曾修繕，伊為維持居住品質，只能黏貼壁紙，以免子女
    碰觸壁癌。又原告於109年6月間通知租期屆至不再續租，伊
    遂於同年10月12日搬離系爭房屋，請求原告返還押金12,000
    元，原告於同年月17日到場檢視房屋，伊因不黯中文（原為
    菲律賓人，前與本國人結婚而取得國民身分證），委請訴外
    人鄭婉伶（社工）及陳英仁（前房東）到場協助溝通，原告
    當時以屋內髒亂及壁紙未清除為由，而拒絕返還押租金，伊
    為取回押租金，遂於同月19日再度返回將屋內打掃乾淨，並
    拆除壁紙，此有清理前後照片及錄影光碟可資證明，故原告
    請求伊賠償室內清潔費27,800元之部分，並無理由。
　㈡又伊承租期間並未在室內鑽孔佈線，此部分屋況乃伊承租時
    已存在，伊自不負回復義務，故原告請求伊給付回復原狀之
    費用159,995元，尚屬無據。另原告主張伊占用一樓之情詞
    ，亦非事實，系爭房屋之1樓所堆置之物品大多為原告所有
    ，原告照片所示之垃圾及安全帽等物品，係伊搬離前清理期
    間僅短暫放置，並未長期占用，是原告另請求伊給付損害金
    157,600元，亦無理由。
　㈢並聲明：原告之訴駁回。
三、本院之判斷：　
　㈠原告請求被告給付租金部分：
　1.查被告自105年11月15日起向原告承租系爭房屋之2-3樓居住
    ，每月租金7,000元，租期於109年11月14日屆至，被告於同
    年10月17日搬離系爭房屋，尚未向原告支付最後1個月租金7
    ,000元，原告亦未返還被告押租金12,000元等情，有兩造簽
    立之租賃契約書影本可證（見南司簡調卷19-37頁），並為
    兩造所不爭執，此部分事實應堪認定。
　2.按承租人應依約定日期，支付租金，民法第439條前段定有
    明文。次按押租金之主要目的，在擔保承租人履行租賃債務
    及賠償損害之用，是於租賃關係消滅後，承租人如有欠租或
    其他損害賠償責任時，其所交付之押租金，發生當然抵充之
    效力，倘於抵充後，猶有餘額，始生返還押租金之問題（最
    高法院87年度台上字第1631號、77年度台上字第2213號、72
    年度台上字第4885號判決意旨參照）。
　3.是依上所述，兩造租賃關係既已消滅，被告所欠繳之租金7,
    000元，與其所交付之押租金12,000元，已發生當然抵充之
    效力，且抵充後尚有餘額5,000元應返還被告，則原告自不
    得再向被告請求，是其此部分請求，不應准許。
　㈡原告請求被告給付回復原狀費用部分：
　1.按承租人應依約定方法，為租賃物之使用、收益，無約定方
    法者，應以依租賃物之性質而定之方法為之。承租人應以善
    良管理人之注意，保管租賃物。承租人違反前項義務，致租
    賃物毀損、滅失者，負損害賠償責任，但依約定之方法或依
    物之性質而定之方法為使用、收益，致有變更或毀損者，不
    在此限。民法第438條第1項、第432條第1項前段、第2項定
    有明文。又系爭房屋因自然使用產生之耗損而以修繕之必要
    時，應由原告負責修繕，亦為兩造租賃契約書第6條所明定
    。因此在租約終止時，承租人所應回復原狀之範圍，並不包
    含應由出租人負責修繕之範圍，況且房屋及附屬設備、裝潢
    、傢俱隨著時間經過及日常生活使用，本即有折舊及自然耗
    損之問題，是以承租人之回復原狀義務，並非租賃物之原來
    狀態，而係應有狀態，應將租賃期間因時間及使用所生之折
    舊及自然耗損考慮在內。
　2.原告主張：被告未將系爭房屋2-3樓樓梯髒污清除，且因其
    在室內黏貼壁紙，清除後致生牆面水泥及油漆受損，並從浴
    室鑽孔穿越隔間牆及天花板佈線安裝電熱水器，破壞隔間牆
    亦未修復等情狀，請求被告給付回復原狀費用部分，固另提
    出室內照片(見南司簡調卷第43-55頁、南簡卷第191-201頁)
    ，及暨艾傢建築室內裝修有限公司報價單、旭浪工程有限公
    司工程單、龍晟石材美容估價單、陳建良報價單、艾傢建築
    與室内設計裝修有限公司報價單等影本(見南司簡調卷第63-
    69頁、南簡卷第169頁)。
　3.然查，系爭房屋屋齡約40年，已屬老舊，且經被告承租居住
    4年，是依上開說明，被告於租約終止時所應回復之狀態，
    並非系爭房屋之原來狀態，而係其因屋齡老舊並經被告居住
    4年所生折舊及自然耗損後之狀態，則原告請求被告應支付
    系爭房屋室內牆面重新油漆費用，顯然已逾被告所應回復原
    狀之範圍。又查，被告搬離後，兩造於109年10月17日會同
    點交系爭房屋，原告當時以屋內髒亂及壁紙未清除為由，拒
    絕返還押租金，被告配合原告要求再度清理屋內污漬，並拆
    除壁貼等情事，除據其提出清理前後照片及錄影光碟可資對
    照（見南簡卷第69-151頁）；並經當日陪同被告點交之證人
    陳英仁證述：「（問：當天點交情況？）...房東她有說牆
    壁的貼紙拿掉，把樓梯洗乾淨，紗窗有破洞換新的，廚房的
    牆壁也有貼紙，要拿掉，這樣就可以了，我跟她講說，你房
    屋租給她時，也沒有整理過，牆壁天花板油漆脫落，租屋的
    時候就這樣了，房東同意那是她原來不好的地方，同意處理
    壁貼、清潔樓梯、更換紗窗，後來這些我都有幫她處理。」
    （見南簡卷第157頁）、「（問：提示被證二光碟照片2-1 
    、2 ，照片裡面的情況是否為房屋當時的情形？）一、2-2
    整理前：4 、7 、11、12、13、17、18、19、23、25、28、
    29。整理後：1 、2 、3 、8 、9 、10、14、15、20、21、
    22、26、27。二、2-11、3、4、6本來就這樣。整理後：8、
    9、10、11、12、13。」等語（見南簡卷第157、160頁）；
    另當日陪同被告協調返還押租金社工鄭婉伶亦證述：「（問
    ：當日情況如何？）當天我們過去看到丁玥珂已經在搬東西
    ，東西都放在一樓，男性房東在跟她確認屋況，後來原告房
    東太太過來的時候，她跟我們陳述丁玥珂把她的房子弄得怎
    麼樣，她有提到丁玥珂有貼壁貼，地板弄得很髒，還有帶我
    們看一下她的房子室內的狀況，包含窗戶、壁貼、地板，窗
    戶她說紗窗壞掉，門刮到等細微的地方。」、「（問：當天
    房東有無要求丁玥珂要怎麼整理？）有，因為房東很在意壁
    貼、居住環境很髒的部分，被告的朋友陳先生有答應幫忙把
    壁貼袪除，環境會做清潔，有承諾會做處理。」等語（見南
    簡卷第208-209頁），互核可資佐證上情。綜觀系爭房屋清
    理前後照片，被告清理後雖殘存部分壁癌及污漬，然此乃老
    舊房屋及日常生常使用自然耗損後之常態，應認被告已盡其
    承租人之回復義務。是原告請求被告給付室內牆面油漆費68
    ,250元及清潔費27,800元之部分，已逾被告所應回復原狀之
    範圍，均不應准許。
　4.至原告另指稱：被告在浴室牆壁鑽孔佈線安裝電熱水器乙節
    ，已據被告否認，且其陳稱此於其承租時已存在之情，復據
    陳英仁證述：「（問：提示調卷47頁室內電線延伸穿牆照片
    ，是何人安裝？）這個不是我們弄的，這是之前房客的，我
    有跟房東的先生講過，他也知道。」、「（問：提示調卷51
    頁浴室熱水器管線穿牆照片，是何人安裝？）這是之前的，
    不是我們用的，因為丁小姐房屋有什麼東西，都找我幫忙，
    因為她對工人不熟悉，那不是我們做的，那是之前的，她搬
    進來的時候，這些東西已經有了。」、「丁小姐的電熱水器
    是我裝的，我們是按照舊有的管線，我們沒有接新的管線。
    」等語（見南簡卷第157、158頁），可資佐證。原告雖另請
    求傳訊訴外人李純慈欲證明系爭房屋出租予被告前並無電線
    穿牆情況，並請求傳訊訴外人石榮源及陳秀華欲證明李純慈
    曾租用系爭房屋等情事，然原告並未能提出李純慈租賃契約
    書，則其是否確實租用過系爭房屋，承租時間是否與被告緊
    密相接等情節，既無書證可資判斷上開人等證詞之可信度，
    即無調查之必要。是原告此部分主張，尚無從採信為真，則
    其請求被告賠償室內隔間牆壁孔洞修補費63,945元之部分，
    亦不應准許。
　㈢原告請求被告給付無權占用1樓損害金部分：
　1.原告另主張被告占用1樓放置私人物品，請求其賠償相當租
    金之損害157,600元部分，依其所提出之照片（見南司簡調
    卷第39頁），系爭房屋1樓所堆置之物品大多為原告所有，
    僅門口處垃圾袋及捕蚊燈、原告物架上之安全帽及1樓通道
    腳踏車等少數物品為被告所有，茲據被告所陳明（見南簡卷
    第45頁），原告亦未爭執，應堪認定。
　2.本院認系爭房屋1樓大部分空間既已由原告堆置物品，被告
    承租2-3樓居住，日常生活需經由1樓進出，縱使偶爾放置物
    品，顯不妨礙原告之使用，尚難謂已達無權占用之程度。是
    原告主張被告無權占用1樓，請求其賠償損害金157,600元之
    部分，亦無理由。
四、綜上所述，原告依租賃關係及民法第179條不當得利規定，
    請求被告給付324,600元及遲延利息，為無理由，應予駁回
    。
五、本件事證已臻明確，兩造其餘攻擊防禦方法及所提之證據，
    核與判決結果無影響，毋庸再予一一論述，附此敘明。
六、訴訟費用負擔之依據：依民事訴訟法第78條。
中　　華　　民　　國　　111 　年　　3 　　月　　30　　日
                  臺南簡易庭  法  官  陳淑卿 
以上正本係照原本作成。
如不服本判決，應於送達後20日內，向本院提出上訴狀並表明上
訴理由，如於本判決宣示後送達前提起上訴者，應於判決送達後
20日內補提上訴理由書（須附繕本）。如委任律師提起上訴者，
應一併繳納上訴裁判費。
中　　華　　民　　國　　111 　年　　4 　　月　　13　　日
                              書記官  謝璧卉